【裁判字號】    89,易,806
【裁判日期】    891113
【裁判案由】    偽造文書
【裁判全文】
臺灣雲林地方法院刑事判決                          八十九年度易字第八六號
    公  訴  人  臺灣雲林地方法院檢察署檢察官
    被      告  乙○○
右列被告因偽造文書案件，經檢察官提起公訴（八十九年度偵字第四八號），本
院判決如左：
    主  文
乙○○行使明知為不實之事項，而使公務員登載於職務上所掌之公文書，足以生損害
於公眾及他人，處有期徒刑伍月。如易科罰金，以參佰元折算壹日。緩刑參年。
扣案之雲林縣斗六市○○○段第伍參參之參零玖號土地所有權狀正本壹紙（權狀字號
捌參字第壹壹參柒肆號）及建號壹零壹伍號（門牌為雲林縣斗六市○○里○○路貳玖
零巷伍玖弄參肆號）建築改良物所有權狀（權狀字號捌參字第零肆壹玖肆號）正本壹
紙均沒收。
    事  實
一、乙○○於民國（下同）七十二年六月十日，向「五榮理想國宅輔導委員會」承購
    由五榮實業公司（負責人陳清爍）接受雲林縣政府監督興建、位於雲林縣斗六市
    ○○○段第五三三之三０九號土地及其地上建號一一五號房屋（門牌為雲林縣
    斗六市○○里○○路二九０巷五十九弄三十四號）之理想國民住宅，惟還有新台
    幣（下同）二十二萬四千元價款尚未付清，嗣因陳清爍積欠丙○○六千八百萬元
    ，陳清爍乃以其個人名義將五榮實業公司興建完成之上開理想國民住宅承購戶尚
    未繳納之房價餘款債權（包括上開對乙○○之二十二萬四千元債權在內），讓與
    給丙○○，雲林縣政府於七十二年七月二十九日將上開房屋移轉登記予乙○○後
    ，丙○○為保障承購戶之權益，亦於七十二年八月九日將上開土地移轉登記予乙○○，然因乙○○尚有餘款二十二萬四千元未付，故上開土地所有權狀（權狀字
    號七二雲斗字第一五六二號）及建築改良物所有權狀（權狀字號七二雲斗字第
    一三三四號）正本均暫時由丙○○保管，丙○○並曾以郵局存證信函通知乙○○儘速付清餘款以領回上開土地及建物之所有權狀正本。乙○○明知上開土地、
    建物所有權狀正本係由丙○○持有保管中，然因乙○○拒絕支付餘款二十二萬四
    千元予丙○○，丙○○因而拒絕將上開土地、建物之所有權狀正本交付予乙○○
    ，乙○○乃於八十三年六月九日前往雲林縣斗六市○○路五七六之二號甲○○代
    書事務所，向甲○○佯稱上開土地、建物所有權狀正本於八十三年六月九日遺失
    ，而委託不知情之甲○○向雲林縣斗六地政事務所申請補發上開土地、建物所有
    權狀正本，甲○○乃於八十三年六月十日向斗六地政事務所送件申請補發，使斗
    六地政事務所不知情之承辦公務員誤以為該申請事項為真，經公告一個月後，於
    八十三年七月十一日將上開書狀補給原因登記在右開土地、建物登記簿謄本上，
    並補發上開土地所有權狀（權狀字號八三字第一一三七四號）及建築改良物所有
    權狀（權狀字號八三字第四一九四號）正本各一紙，通知代理人甲○○領回，
    甲○○領回上開補發之土地、建物所有權狀正本後，便通知丙○○前來斗六市○○路五七六之二號甲○○代書事務所領回。乙○○取得上開補發之土地、建物所
    有權狀正本後，因欲向裕舜汽車股份有限公司（以下簡稱裕舜公司）買車，而提
    供上開土地、建物作為擔保，乙○○乃於八十四年七月十日在嘉義市○區○○路
    九號，委託土地登記代理人江弘任將上開土地及房屋設定抵押權予裕舜公司，乙○○並將前開補發之土地、建物所有權狀正本交付予江弘任以便辦理設定抵押權
    事宜，使不知情之江弘任持上開補發之土地、建物所有權狀正本，於八十四年七
    月十一日向斗六地政事務所送件申請抵押權設定登記，而行使前開補發之土地、
    建物所有權狀正本，使斗六地政事務所之承辦公務員於八十四年七月十二日將上
    開土地、建物登記本金最高限額五十萬元抵押權予裕舜公司，足以生損害於斗六
    地政事務所補發所有權狀業務管理之正確性及丙○○。
二、案經被害人丙○○訴由臺灣雲林地方法院檢察署檢察官偵查起訴。
    理  由
一、右揭事實，訊據被告乙○○坦承不諱，核與告訴人丙○○指訴之情節相符，並經
    證人即代書甲○○、江弘任證述在卷，且有雲林縣理想國民住宅社區買賣合約書
    、上開土地、建物登記簿謄本各一份、臺灣雲林地方法院七十三年度認字第一二
    二號認證書、通知書、存證信函第八三一號、掛號郵件收件回執、債權讓渡書影
    本各一紙、最高法院七十四年度台上字第二二三一號民事判決、右開土地所有權
    狀（權狀字號七二雲斗字第一五六二號）及建築改良物所有權狀（權狀字號七
    二雲斗字第一三三四號）影本各一紙、雲林縣斗六地政事務所八十三年六月十
    日斗地普字第一六四號收件之書狀補給申請資料一份、雲林縣斗六地政事務
    所八十四年七月十一日斗地普字第一三二九二號收件之抵押權設定登記申請資料
    一份附卷可稽，並有上開補發之土地所有權狀（權狀字號八三字第一一三七四號
    ）及建築改良物所有權狀（權狀字號八三字第四一九四號）正本各一紙扣案可
    證。本件事證明確，被告乙○○之犯行堪予認定。
二、核被告乙○○所為，係犯刑法第二百十六條、第二百十四條之行使使公務員登載
    不實文書罪。被告乙○○利用不知情之代書甲○○，向斗六地政事務所申請補發
    右開土地、建物之所有權狀正本，而使斗六地政事務所公務員將不實之事項登載
    於職務上所掌之公文書，則被告乙○○應成立刑法第二百十四條使公務員登載不
    實文書罪之間接正犯。被告乙○○利用不知情之代書江弘任，持右開補發之土地
    、建物所有權狀正本各一紙向斗六地政事務所為行使，而申請將右開土地、建物
    設定抵押權予裕舜公司，而使斗六地政事務所公務員將上開土地、建物登記本金
    最高限額五十萬元抵押權予裕舜公司，則被告乙○○應成立刑法第二百十六條行
    使使公務員登載不實文書罪之間接正犯。被告乙○○使公務員登載不實文書之低
    度行為，為行使使公務員登載不實文書之高度行為所吸收，不另論罪。爰審酌被
    告乙○○犯罪之動機、手法、所生危害及犯罪後態度等一切情狀，量處如主文所
    示之刑，併諭知易科罰金之折算標準，以資懲儆。又查被告乙○○未曾受有期徒
    刑以上刑之宣告，此有臺灣雲林地方法院檢察署刑案資料查註紀錄表一紙在卷可
    按，本院認其歷經偵查、審理之教訓，當益知警惕，應無再犯之虞，並認為對被
    告乙○○所受宣告之刑，以暫不執行為適當，併予宣告緩刑三年，以勵來茲而啟
    自新。
三、扣案之右開補發之土地所有權狀正本一紙（權狀字號八三字第一一三七四號）及
    建築改良物所有權狀（權狀字號八三字第四一九四號）正本一紙，係被告乙○○所有、且係因犯罪所得之物，爰依刑法第三十八條第一項第三款之規定宣告沒
    收。
據上論斷，應依刑事訴訟法第二百九十九條第一項前段，刑法第二百十六條、第二百
十四條、第四十一條、第七十四條第一款、第三十八條第一項第三款，罰金罰高標準
條例第一條前段、第二條，判決如主文。
本案經檢察官丁○○到庭執行職務。
中      華      民      國    八十九    年      十一    月      十三    日
                                         臺灣雲林地方法院刑事第二庭
                                             法  官  倪  彰  鴻
右正本證明與原本無異。
如不服本判決，應於判決送達後十日內向本院提出上訴狀( 應附繕本 )。
                                             書記官  李  松  坤
中      華      民      國    八十九    年      十一    月      十三    日
刑法第二百十四條
明知為不實之事項，而使公務員登載於職務上所掌之公文書，足以生損害於公眾或他
人者，處三年以下有期徒刑、拘役或五百元以下罰金。
刑法第二百十六條
行使第二百十條至第二百十五條之文書者，依偽造、變造文書或登載不實事項或使登
載不實事項之規定處斷。


司法院資訊處製作；財團法人民間司法改革基金會備份。
